臺灣高等法院高雄分院刑事判決　　 95年度上更(二)字第376號
上　訴　人
即　被　告　甲○○
　　　　　　　　　　另寄高雄市.
選任辯護人　吳建勛　律師
　　　　　　鄭旭廷　律師
　　　　　　李汶哲　律師
上列上訴人因偽造文書等案件，不服臺灣高雄地方法院89年度訴
字第2839號中華民國90年3 月16日第一審判決（起訴案號：臺灣
高雄地方法院檢察署88年度偵字第24800 號），提起上訴，判決
後經最高法院第2 次發回更審，本院判決如下：
      主  文
原判決撤銷。
甲○○共同連續行使偽造私文書，足以生損害於他人，處有期徒
刑壹年陸月。
如附表所示之物，均沒收。
      事  實
一、甲○○與丁○○（另經原審諭知公訴不受理在案）共同基於
    為自己不法所有之意圖，於民國（以下同）87年年底共謀以
    人頭持偽造之身分證，冒充身分詐取所有權狀持向銀行詐騙
    款項，及基於行使偽造文書之概括犯意聯絡，先由丁○○在
    高雄市○○路某處租用辦公室，租金由甲○○負擔，並在報
    紙刊登給付報酬招募保證人之廣告，約半個月後，庚○○（
    另經原審諭知公訴不受理在案）見報後前來應徵，不久，庚○○亦知悉甲○○、丁○○欲向銀行貸款詐財後，亦同意加
    入，遂提供照片，由丁○○將庚○○提供之照片交予不詳姓
    名年籍綽號「阿豐」之成年男子，偽造出生年份不實及改貼
    庚○○照片之「丙○○」之身分證，再由丁○○將該偽造身
    分證，交予庚○○，庚○○即於88年2 月間，持上開偽造之
    丙○○身分證假冒為「丙○○」，至高雄市信義房屋仲介股
    份有限公司南區辦事處（以下簡稱信義房屋），選定門牌號
    碼為高雄市○○○路143 號之房屋及其基地，佯稱欲購買該
    房屋，而取得土地、房屋之所有權狀影本，足以生損害於丙○○、信義房屋、內政部核發身分證之公信力。庚○○因而
    查知該屋屋主子○○及其夫邱富發之年籍資料，因該房地之
    所有權登記為子○○，無法由庚○○加以扮演，一方面乃經
    綽號「家童」之成年男子介紹辛○○（另經原審判處有期徒
    刑1 年，緩刑3 年在案）予丁○○認識，經丁○○向辛○○
    告以其工作很簡單，僅需假冒為子○○本人，俟渠送件至銀
    行初審過後，僅需於銀行通知對保之時，夥同庚○○（假冒
    為子○○之丈夫邱富發），前往對保，表示是子○○本人要
    以房地抵押借貸即可，其餘渠均會辦妥，並可得數十萬元之
    報酬，辛○○了解該工作即係假冒他人至銀行簽名即可獲利
    ，亦同意加入行騙，渠等4 人基於詐欺取財、偽造文書之共
    同犯意聯絡，丁○○再將辛○○、庚○○之照片交予「阿豐
    」偽造，而取得貼有辛○○、庚○○照片之偽造子○○、邱
    富發身分證，並自不詳管道，取得子○○之財產歸戶資料，
    丁○○並利用不知情之刻印人員偽刻子○○、邱富發之印章
    各1 枚。88年3 月初，遂由辛○○在附表編號二之申請書上
    偽造子○○之署名，偽造印文各1 枚後，由丁○○以陳代書
    之身分，送件至聯邦銀行高雄分行（以下簡稱聯邦銀行）申
    請貸款1200萬元，經聯邦銀行初審通過，通知送件人前往對
    保，另為取得子○○之土地、房屋所有權狀正本，以便持向
    銀行辦理抵押貸款，渠等4 人遂施用詐術推由庚○○以丙○○名義於3 月6 日11時30分再前去信義房屋，表明願意以19
    00萬元購買該屋，並於附表編號一要約書上之立書人欄偽造
    丙○○之署名及加蓋其指印各1 枚後，持交信義房屋之己○○，足生損害於丙○○、子○○及信義房屋對於仲介房屋之
    正確性。且渠等4 人復於88年3 月10日由甲○○駕車送丁○○、庚○○、辛○○至聯邦銀行申辦本金1200萬元之抵押借
    款手續，辛○○、庚○○遂分持偽造之子○○、邱富發身分
    證，冒充為子○○、庚○○本人，而在附表編號三、四之契
    約書、本票上偽造子○○、邱富發之署押、印文，持以交回
    聯邦銀行承辦人，表示係子○○夫婦前來貸款，而足生損害
    於子○○、邱富發、內政部核發身分證之公信力及聯邦銀行
    辦理貸款之正確性。嗣經聯邦銀行承辦人於翌日前往子○○
    本人住處調查，查知冒貸情事後，除報警處理外，並仍以辦
    理手續為名，誘使丁○○等人前來，而於88年3 月15日下午
    4 時許，丁○○、庚○○及辛○○依約由甲○○駕車送渠等
    至聯邦銀行，於同日下午4 時30分，為警當場查獲丁○○、
    庚○○及辛○○等3 人，甲○○則乘隙逃逸，並扣得甲○○
    、丁○○、庚○○等所有偽造之子○○、邱富發、丙○○之
    身分證各1 張、偽造子○○及邱富發印章各1 枚、邱富發之
    名片2 張、丙○○之名片4 張、丁○○、庚○○使用之行動
    電話2 支，再經臺灣高雄地方法院檢察署檢察官偵辦後查知
    甲○○涉有上情，甲○○等詐騙貸款及土地、建物所有權狀
    ，始未得逞。
二、案經臺灣高雄地方法院檢察署檢察官自動檢舉偵查起訴。
    理  由
甲、證據能力部分：
    按被告以外之人（包括證人、鑑定人、告訴人、被害人及共
    同被告等）於審判外之陳述雖不符刑事訴訟法第159 條之1
    至之4 等4 條之規定，而經當事人於審判程序同意作為證據
    ，法院審酌該言詞陳述或書面陳述作成時之情況，認為適當
    者，亦得為證據；當事人、代理人或辯護人於法院調查證據
    時，知有刑事訴訟法第159 條第1 項不得為證據之情形，而
    未於言詞辯論終結前聲明異議者，視為有前項之同意，同法
    第159 條之5 定有明文。立法意旨在於傳聞證據未經當事人
    之反對詰問予以核實，原則上先予排除。惟若當事人已放棄
    反對詰問權，於審判程序中表明同意該等傳聞證據可作為證
    據；或於言詞辯論終結前未聲明異議，基於尊重當事人對傳
    聞證據之處分權，及證據資料愈豐富，愈有助於真實發見之
    理念，且強化言詞辯論主義，使訴訟程序得以順暢進行，上
    開傳聞證據亦均具有證據能力；本件證人子○○、丙○○、
    梁添德於警訊時所為陳述，其性質雖屬傳聞證據，然渠等所
    為之上開詢問筆錄內容，業經本院審理時予以提示並告以要
    旨，上訴人甲○○未予爭執，審酌上開筆錄等作成時之情況
    ，亦無不當情形，認為以之作為本案之證據亦屬適當，應均
    具有證據能力。至於證人丁○○、庚○○、辛○○於偵查中
    向檢察官所為之陳述，並無顯不可信之情況，依刑事訴訟法
    第159 條之1 第2 項之規定，有證據能力。又證人丁○○、
    庚○○、辛○○於審理時所為之陳述，依法亦有證據能力，
    附此敘明。
乙、實體部分：
一、訊之上訴人即被告甲○○矢口否認有何偽造文書、詐欺之犯
    行，辯稱：丁○○前後供述不一致，庚○○已證稱我無參與
    涉案，丁○○於86年間向我借款50萬元無法償還，之後即離
    職，我因向丁○○催討債務，丁○○才於88年2 月農曆過年
    前持玻璃瓶內裝汽油至我的事務所對我恐嚇，我與丁○○間
    彼此交惡，不可能合作犯下本案，係丁○○設詞欲構陷我，
    辛○○之供述亦為附和丁○○之陳述，且前後不符，亦屬不
    實云云。惟查：
（一）上訴人甲○○與丁○○共謀以人頭向銀行冒貸，而在高雄
      市○○路租辦公室，租金由上訴人甲○○支付，並由丁○○在報紙上刊登招募保證人廣告，嗣庚○○見報前來應徵
      ，同意參與冒貸詐欺案，而提供照片用以偽造丙○○之身
      分證，並至信義房屋，選定作案之標的，取得子○○之年
      籍資料，3 人再共謀，招募女性參與，經透過介紹，認識
      辛○○，辛○○並同意加入，而再偽造子○○、邱富發之
      身分證，並分由庚○○與信義房屋接洽，在要約書上偽造
      丙○○之署名及指印，丁○○則偽刻子○○、邱富發之印
      章，並填具借款申請書，向聯邦銀行送件，嗣經初核通過
      後，即由上訴人甲○○駕車載丁○○、辛○○、庚○○前
      去辦理對保，而由辛○○、庚○○分別在附表編號三、四
      所示之文件上偽造子○○、邱富強之署名及指印，惟因聯
      邦銀行人員前往子○○住處查詢，始知上情，並通知補正
      ，由上訴人甲○○駕車載丁○○、辛○○、庚○○前去聯
      邦銀行，為警當場查獲丁○○等3 人等情，業據共犯丁○○坦承有作該案甚詳（見88年3 月30日偵查筆錄、90年2
      月6 日原審審判筆錄、92年4 月7 日本院上訴審審判筆錄
      ），共犯庚○○亦坦承有參與冒充丙○○向信義房屋表示
      要購買房屋，及在要約書上偽造丙○○之署押（見88年3
      月30日偵查筆錄、90年10月5 日本院訊問筆錄），共犯辛○○亦坦承有在聯邦銀行之借款申請書上偽造署押假冒子
      ○○之名辦貸款等情（見88年3 月30日偵查筆錄、96年3
      月5 日本院本審審判筆錄），核與被害人子○○、丙○○
      於警訊之指訴情節及證人即信義房屋仲介公司職員梁添德
      於警訊之證述均相符合，足見本件確有丁○○、庚○○、
      辛○○等人冒充房屋所有人向銀行冒貸借款。
（二）應審究者是上訴人甲○○是否有參與作該案，查上訴人甲○○雖辯稱：丁○○先說「阿龍」是我，後又說不是我，
      丁○○之陳述前後不同，或稱真實姓名住何處均不知，或
      稱姓薛，在經營身分證借款，至88年3 月31日始指稱「阿
      龍」係我，可信度已值懷疑，況丁○○與我本為同事，因
      有債務糾紛，並於88年2 月間持玻璃瓶裝汽油至我之事務
      所對我施以恐嚇，我實不可能與丁○○共犯本案云云。惟
      丁○○固於被查獲時，就共犯「阿龍」之身分或稱不知其
      姓名住所，或稱姓薛等情，直至88年3 月31日始供出阿龍
      係上訴人甲○○，此係因丁○○起初出事時想自己擔起來
      ，業據丁○○於原審證述明確（原審卷第47頁），又丁○○雖有積欠上訴人甲○○債務，並曾至上訴人甲○○之事
      務所恐嚇（丁○○供稱係玻璃瓶裝水），固分據證人壬○○及丁○○供證屬實，然丁○○經上訴人甲○○安撫後，
      即與上訴人相安無事，此亦據丁○○供明，此由丁○○於
      本院上訴審審理時陳稱：「（問：甲○○說你曾經去他店
      裡潑汽油彈，所以交惡，才沒有往來？）答：不是這樣，
      我生意失敗，我跟新光人壽貸款，我曾跟朱新瑜工作過，
      後來我自己出去作，大家算是同行，我曾有偽造文書，他
      們知道我比較懂，所以他們找我一起來作，後來之所以交
      惡，是因為我因本案被抓及錢的問題，這件案子當初我知
      道有問題，不願意加入，但他們說已經花了壹佰多萬元，
      最後我說好我去，但如果出事，你們要處理善後，但後來
      他們沒有處理，我出來以後我們又作一個案子，就是楊大
      毅的案件，他們說我還欠他們錢，朱新瑜拿當初的本票要
      我處理，我很生氣，汽油彈裡面不是汽油是水，我交給他
      們公司的員工涂德偉，本案與汽油彈事件的時間沒差很久
      ，後來我們還是有一起做」等語（見92年4 月7 日本院上
      訴審審判筆錄，即本院上訴審卷（二）第107 頁），可見
      上訴人甲○○與丁○○雖有一時交惡，惟經上訴人甲○○
      安撫後，即與上訴人甲○○相安無事，又再一起做案，況
      參諸上訴人甲○○與其兄朱新瑜及謝啟道、鍾銘輝、莊進
      智於88年8 月間，亦涉有共謀向銀行詐財，而找楊大毅、
      施金足充當人頭冒貸，其後楊大毅、施金足於88年10月間
      即悔悟不願再行詐，丁○○猶應上訴人甲○○之邀而出面
      向楊大毅、施金足施壓，迫使楊大毅、施金足再充當人頭
      向中國信託銀行冒貸等情（就是楊大毅所涉之案），業據
      丁○○於本院上訴審審理時陳明其事（見92年4 月7 日本
      院上訴審審判筆錄）已如前述，並有楊大毅等所涉案之90
      年度訴字第1500號卷宗影本及判決影本可稽，由此觀之，
      丁○○證稱其與上訴人甲○○間之恐嚇事件，因上訴人甲○○安撫後即已相安無事等語，應屬可採，否則丁○○斷
      無於嗣後又於另案再為上訴人甲○○向楊大毅、施金足施
      壓之理，上訴人甲○○辯稱與丁○○交惡，不可能共犯本
      案云云，尚不足採。
（三）本案丁○○與辛○○、庚○○為警查獲後，除丁○○供述
      「阿龍」有參與外，共犯辛○○、庚○○於偵查中即一致
      證稱確有第4 人即「阿龍」之共犯，渠2 人在原審法院89
      年訴字第60號偽造文書案中經法官訊問「甲○○是否見過
      ？」，即答稱：「見過1 、2 次，是丁○○的朋友」，其
      後辛○○更於原審（89年訴字第2839號）及上訴審審理中
      ，一再堅指上訴人甲○○確有參與本案之冒貸，看過上訴
      人甲○○，在犁舍（西餐廳）吃飯及去銀行，並證稱：「
      被告在第一次辦理抵押借款時及第二次去銀行時，均有開
      車載我們前去」「（你們在西餐廳裡面會商何事？）就是
      說如何騙錢，向銀行要怎樣、怎樣，要如何的講」「就是
      說要與銀行怎樣借錢而已」等語（見原審卷第49至50頁、
      本院更一審卷(一)第62至65頁即本院95年7 月18日上訴審審
      判筆錄），核與丁○○證述「阿龍」即上訴人甲○○有參
      與等情節相符，證人即丁○○之姊戊○○於本院上訴審審
      理時證稱：「那件事是他們2 人共同去做的（即上訴人甲○○與丁○○共同謀議）」、「他（即丁○○）有跟我說
      要找人頭，用假的身分證去跟銀行借錢，那時候我弟弟還
      沒有被關，當時被告（即甲○○）也有在場」「當時我弟
      弟在銀行前面被警察抓到，被告打電話給我說我弟弟被抓
      」「那件事是他們2 人共同去做的，警察去我家搜索時，
      問我認不認識一位叫阿瓏是人，我說我不認識，其實我心
      裏知道是被告」等語（見本院上訴審卷第206 至207 頁）
      ；再者辛○○與上訴人甲○○並無任何仇隙，且辛○○亦
      經原審判決確定，與上訴人甲○○間更無利害關係，辛○○實無誣陷上訴人之動機存在，其供述當屬可採。上訴人
      甲○○雖另辯稱：辛○○於偵查中稱該第4 人即係「就是
      給我錢的人，但是不知那人叫什麼」，此與丁○○所稱「
      是被告交給我，我再交給綽號臺語『家童』之人，他再交
      給辛○○」不符，且辛○○在拿錢過程中又未見過我，辛○○所稱給我錢之人，應指「家童」之人方是云云，惟辛○○證稱有第4 人共犯參與之該次偵訊（即88年3 月30日
      偵查筆錄），丁○○當庭即供稱「阿龍」有交付3 次金錢
      給辛○○，除其中一次由丁○○轉交外，第二次係由「阿
      龍」交給辛○○1 萬5 千元，是上訴人甲○○所稱辛○○
      所指交錢之人為「家童」，亦不足採。又證人辛○○於本
      院本審審理時亦陳稱：「（丁○○告訴妳要假冒子○○名
      義辦貸款？）答：是的」「（問：在何處談？）答：在一
      個咖啡館，時間太久，名字忘記了」「（問：何處的咖啡
      館？）答：在一個銀行的旁邊」「（問：當時是否在餐廳
      談，裡面也有賣咖啡？）答：是的」「（問：幾個人談？
      ）答：我、丁○○、庚○○及甲○○，甲○○一直都沒有
      講話，我不知道他做什麼，以前作證講3 個人是錯的」「
      （問：到銀行辦理貸款，甲○○載你們去？）答：是的，
      也是我們4 個人去銀行，甲○○沒有進去銀行」「（問：
      去銀行幾次？）答：2 次」「問：兩次都是甲○○載妳們
      去？）答：第一次甲○○有沒有去我沒有印象，但第二次
      確實是甲○○載我們去」「（問：為何3 月10日妳們被捉
      ，甲○○沒有被捉？）答：他沒有進去銀行」「（問：當
      時在餐廳時，是否包括甲○○？）答：是的」等語（見96
      年3 月5 日本院審判筆錄），足見上訴人甲○○確有參與
      本件之冒貸案，雖辛○○就見過上訴人甲○○幾次及上訴
      人甲○○有無去過餐廳之陳述前後雖略有不符，惟辛○○
      已於原審及本院審理時多次明確指認上訴人甲○○有參與
      本件冒貸案，辛○○之證言自仍得採為上訴人甲○○論罪
      之依據。
（四）證人庚○○雖於本院前審陳稱：被告並未參與等語，惟查
      該證人庚○○在停止羈押後，曾向上訴人甲○○拿錢，上
      訴人甲○○並曾將庚○○拿錢一事向丁○○陳述，亦經丁○○證述明確，且庚○○前開證詞核與前述證人丁○○供
      述上訴人甲○○有參與，及共犯辛○○、丁○○於偵查中
      即一致證稱：確有第4 人「阿龍」之共犯等事證不符，又
      該證人庚○○於偵查中陳稱：「（問：有無阿龍此人？）
      答：有此人，但不知真名字，在犁舍見過面」等語（見88
      年3 月30日偵查筆錄），是證人庚○○於本院前審翻異前
      詞稱上訴人甲○○未參與之陳述，係翻異迴護之詞，不足
      採信。
（五）該次冒貸並有偽造子○○、邱富發、丙○○之身分證各1
      張、偽造子○○及邱富發印章各1 枚「邱富發」名片2 張
      、「丙○○」名片4 張扣案可資佐證，及欠缺發票日、到
      期日、金額之本票、借款約定書、吉祥理財貸款申請書、
      信義房屋要約書、戶籍謄本、地籍資料等在卷可稽，足見
      確有冒貸情事。
（六）又丁○○是以0000000000號行動電話與上訴人甲○○聯絡
      ，此經證人丁○○於偵查中陳明（見偵查卷第6 頁），又
      經原審函查該支行動電話於87、88年間之租用人為癸○○
      及乙○○，此固有臺灣大哥大股份有限公司函可稽（見原
      審卷第19頁正、背面），惟經通知癸○○不到，而證人乙○○承租使用該電話是在88年9 月5 日至89年9 月16日，
      已在本件犯罪時間之後，又證人乙○○於本院審理時雖稱
      ：「（問：有無拿這支行動電話給別人使用？）答：沒有
      」等語（見96年4 月2 日本院審判筆錄）。惟查使用他人
      行動電話者，在社會上屢見不鮮，尤其是犯罪作案者，為
      脫身更會使用他人之電話，而上訴人甲○○確有參與本案
      ，已據丁○○、辛○○指證歷歷，證人戊○○於上訴審亦
      證稱：丁○○有跟我說要找人頭，用假的身分證去跟銀行
      借錢，那時候丁○○還沒有被關，當時被告也有在場，我
      弟弟在銀行前面被警察抓到，被告打電話給我說我弟弟被
      抓，那件事是他們2 人共同去做的，警察去我家搜索時，
      問我認不認識一位叫阿瓏的人，我說我不認識，其實我心
      裏知道是被告」等語（見本院上訴審卷第206 、207 頁）
      ，足證上訴人甲○○確有參與本件冒貸案，該電話租用人
      癸○○是否到場陳述，已不影響上訴人甲○○參與犯案之
      事實認定，附此敘明。
    綜上所述，因證人丁○○、辛○○均曾指認上訴人甲○○參
    與冒貸，證人戊○○於上訴審亦陳稱：丁○○說要找人頭用
    假的身分證去跟銀行借錢時被告也有在場，我弟弟在銀行前
    面被警察抓到，被告打電話給我說我弟弟被抓」「那件事是
    他們2 人共同去做的，警察去我家搜索時，問我認不認識一
    位叫阿瓏的人，我說我不認識，其實我心裏知道是被告」等
    語，足證上訴人甲○○確有參與本件冒貸案，事證明確，上
    訴人甲○○所辯係卸責之詞，不足採信，其犯行已堪認定。
二、按國民身分證係屬刑法第212 條之特種文書（該偽造身分證
    已經沒收執行，無從再為鑑定其上內政部印文是否為偽造）
    ，另本票之發票人、發票日、金額為本票事項之一者，如有
    欠缺，除有票據法第11條第2 項規定之適用外，該本票仍為
    無效票據，而刑法第201 條第1 項之偽造有價證券罪，並未
    有處罰未遂之明文，即不能繩以該罪，惟已在該空白本票上
    蓋章、簽名（尚非屬有價證券或文書），並連同偽造之借款
    契約書等文件提出於銀行，則上訴人與丁○○等持以行使上
    開偽造身分證、房屋要約書、貸款申請書、借款契約書、未
    載發票日、金額本票，足生損害於前述丙○○、子○○、邱
    富發等人，是核上訴人甲○○所為，關於偽造身分證行使部
    分係犯刑法第216 條、第212 條之行使偽造國民身分證罪，
    關於偽造借款契約書貸款、申請書等文件行使部分係犯刑法
    第216 條、第210 條之行使偽造私文書罪，關於在空白本票
    上偽造簽名及蓋章部分，係犯刑法第217 條之偽造印文、署
    押罪，關於冒貸未得逞部分，係犯刑法第339 條第3 項、第
    1 項之詐欺取財未遂罪，公訴人事實欄記載上訴人甲○○為
    持詐財維生，認係犯刑法第340 條之罪（法條引用第339 條
    第1 項、第3 項），惟上訴人甲○○為代書，且查無證據足
    認係以詐財維生，起訴書犯罪事實所載容有誤會，應予變更
    法條，上訴人甲○○就行使偽造丙○○之身分證至信義房屋
    ，佯稱欲購買房屋部分，與丁○○、庚○○間有犯意聯絡及
    行為分擔，均為共同正犯；另由丁○○負責偽刻印章、就庚○○假冒丙○○身分與信義房屋簽訂要約書，及庚○○、辛○○假冒邱富發、子○○向聯邦銀行貸款而行使偽造借款申
    請書、借款契約書及持已簽名、蓋章而未載日期、面額之本
    票行使欲詐欺取財、及向子○○詐欺土地、房屋所有權狀未
    遂部分，其與丁○○、庚○○、辛○○間，有犯意聯絡及行
    為分擔，均為共同正犯；渠等委由不詳姓名之人偽刻印章，
    為間接正犯。又上訴人甲○○偽造上開印章後，據以偽造印
    文及在前開借款契約等之文書上偽造署押之行為均係偽造私
    文書之部分行為，又其偽造私文書、偽造國民身分證後，復
    持以行使，其偽造之低度行為均為行使之高度行為所吸收，
    均不另論罪。惟在空白本票上仍簽名、蓋章部分，因上非屬
    文書而未被吸收仍應另論其偽造署押罪。上訴人甲○○先後
    多次行使偽造私文書、行使偽造國民身分證之犯行，均時間
    緊接，方法相同，觸犯構成要件相同之罪名，顯均係基於概
    括犯意為之，應依修正前刑法第56條規定，各以連續犯一罪
    論。又上訴人甲○○所犯上開數罪間，有方法結果之牽連關
    係，為牽連犯，應依修正前同法第55條規定，從一重之行使
    偽造私文書罪處斷。又上訴人甲○○等所犯在空白本票上偽
    簽名、蓋章，偽造署押部分雖未據起訴，惟此部分與起訴部
    分既有牽連關係，亦為起訴效力所及，本院自得一併審究，
    附此敘明。查上訴人甲○○行為後，94年2 月2 日修正公布
    之刑法，自95年7 月1 日施行，修正後之刑法刪除第55條關
    於牽連犯、第56條關於連續犯之規定。又上訴人甲○○所犯
    上開行使偽造私文書、行使偽造國民身分證之犯行及詐欺取
    財未遂3 罪具有連續犯、牽連犯之關係，依修正前即行為時
    之規定，應從一重之行使偽造私文書罪處斷；依修正後之刑
    法既已刪除連續犯、牽連犯之規定，則所犯上述各罪應依數
    罪併罰之規定分論併罰。比較新舊法之規定，修正後之規定
    並非較有利於上訴人甲○○，依刑法第2 條第1 項之規定，
    應適用行為時之法律，即適用修正前刑法第56條連續犯、第
    55 條 牽連犯之規定，從一重之行使偽造私文書罪處斷。
三、原審予以論科，固非無見，惟查：（一）共犯庚○○持偽造
    之丙○○身分證向信義房屋洽談，而選定子○○之房屋，當
    時辛○○尚未加入，原審認定此部分上訴人甲○○與辛○○
    間有共同犯意聯絡即有違誤。（二）又聯邦商業銀行未載金
    額、發票日之本票上，計有偽造之子○○印文4 枚，原審只
    沒收3 枚，亦有違誤。上訴人甲○○上訴否認犯罪，指摘原
    判決不當，雖無理由，惟原判決既有上開可議，仍應予以撤
    銷改判。審酌上訴人甲○○正值青壯年，不循正當合法途徑
    賺取所用，竟組成詐騙集團，欲騙取他人之錢財達1 千餘萬
    元，惡性非輕，且犯後猶飾詞狡卸，不知悔悟，並斟酌其犯
    罪之動機、目的、手段，所得之利益、所生危害，及犯罪後
    態度等一切情狀，仍如原審量處有期徒刑1 年6 月。如附表
    編號五所示之扣案偽造「子○○」、「邱富發」、「丙○○
    」之身分證各1 張，「邱富發」名片2 張、「丙○○」名片
    4 張，為上訴人甲○○及共犯丁○○、庚○○等所有，且係
    供犯罪所用之物，應依刑法第38條第1 項第2 款規定，宣告
    沒收；至偽造之邱富發、子○○印章各1 枚，及其餘如附表
    所示偽造之印文、指印、署名，均應依刑法第219 條規定宣
    告沒收。另扣案之行動電話2 支，不能認與本件犯罪有何直
    接關連，爰不另予宣告沒收；聯邦銀行不具效力之本票、借
    款約定書、吉祥理財貸款申請書，及信義房屋要約書各1 份
    ，雖為上訴人甲○○所製作內容，並供犯罪所用之物，惟業
    已分別交付予聯邦銀行及信義房屋仲介公司，非屬上訴人甲○○所有之物，故亦不另為沒收之諭知，附此敘明。
據上論結，應依刑事訴訟法第369 條第1 項前段、第364 條、第
299 條第1 項前段、第300 條、刑法第28條、第216 條、第210
條、第212 條、第217 條第1 項、第339 條第3 項、第1 項、第
38條第1 項第2 款、第219 條、修正前刑法第55條、第56條、罰
金罰鍰提高標準條例第1 條前段，判決如主文。
本案經檢察官林應華到庭執行職務。
中　　華　　民　　國　　96　　年　　5 　　月　　7　　日
            刑事第六庭  審判長法  官  王憲義
                              法  官  李璧君
                              法  官  張盛喜
以上正本證明與原本無異。
如不服本判決應於收受本判決後10日內向本院提出上訴書狀，其
未敘述上訴理由者，並得於提起上訴後10日內向本院補提理由書
狀（均須按他造當事人之人數附繕本）「切勿逕送上級法院」。
中　　華　　民　　國　  96　　年　　5 　　月　　10　 日
                              書記官  林明威
附錄本件判決論罪科刑法條：
刑法第210 條：
偽造、變造私文書，足以生損害於公眾或他人者，處5 年以下有
期徒刑。
刑法第212 條：
偽造、變造護照、旅券、免許證、特許證及關於品行、能力、服
務或其他相類之證書、介紹書，足以生損害於公眾或他人者，處
1 年以下有期徒刑，拘役或300 元以下罰金。
刑法第216 條：
行使第210 條至第215 條之文書者，依偽造、變造文書或登載不
實事項或使登載不實事項之規定處斷。
刑法第217 條：
偽造印章、印文或署押，足以生損害於公眾或他人者，處3 年以
下有期徒刑。
盜用印章、印文或署押，足以生損害於公眾或他人者，亦同。
刑法第339 條第1 項、第3 項：
意圖為自己或第三人不法之所有，以詐術使人將本人或第三人之
物交付者，處5 年以下有期徒刑、拘役或科或併科1000元以下罰
金。
前2 項之未遂犯罰之。
附表：
編號一：信義房屋要約書上當書人欄偽造丙○○之署名及指印各
        1 枚。
編號二：吉祥理財貸款申請書上「子○○」署押、印文各1 枚。
編號三：借款契約書上偽造之子○○署名2 枚、印文4 枚；偽造
        之邱富發署名2 枚、印文3 枚。
編號四：聯邦商業銀行高雄分行未載發票日、面額之本票上偽造
        之子○○署名1 枚、印文4 枚；偽造之邱富發署名1 枚
        、印文3 枚。
編號五：偽造之「子○○」、「邱富發」、「丙○○」身分證各
        1 張，偽造之子○○、邱富發印章各1 枚，「邱富發」
        名片2 張、「丙○○」名片4 張。
